臺灣高雄地方法院民事判決　　　　　　 96年度簡上字第134號
上　訴　人　乙○○（原名孫淑敏）
被 上 訴人　國泰世華商業銀行股份有限公司
法定代理人　甲○○
訴訟代理人　丙○○
　　　　　　丁○○
　　　　　　戊○○
上列當事人間請求給付票款事件，上訴人對於中華民國95年4 月
14日本院高雄簡易庭94年度雄簡字第2556號第一審簡易判決提起
上訴，經本院於民國96年11月15日言詞辯論終結，判決如下：
    主  文
原判決廢棄。
上廢棄部分，被上訴人在第一審之訴駁回。
第一、二審訴訟費用由被上訴人負擔。
    事實及理由
一、被上訴人起訴主張：上訴人分別於民國91年10月31日、93年
    5 月19日向其申請MasterCard金卡（卡號0000-0000-0000-0
    000 號，以下簡稱「系爭萬事達卡」）及VISA白金卡（卡號
    0000-0000-0000-0000 號，以下簡稱「系爭白金卡」），依
    約上訴人得於被上訴人之特約商店記帳消費，惟各月之消費
    款應依被上訴人寄送之消費明細所訂之日期及方式繳納，如
    未能清償，除喪失期限利益外，尚應給付年率百分之19.7計
    算之利息。詎上訴人至94年2 月1 日止，尚累計欠款新台幣
    （下同）155,300 元（其中本金為140,777 元）未繳。嗣經
    向上訴人催討無效，爰依信用卡使用契約之法律關係提起本
    訴，請求上訴人給付155,300 元，及其中140,777 元自民國
    94年2 月2 日起至清償日止，按年息百分之19.7計算之利息
    等語。原審為其勝訴之判決，上訴人不服，提起上訴，被上
    訴人於本院答辯聲明：上訴駁回。
二、上訴人則以：其未向被上訴人申請系爭萬事達卡及系爭白金
    卡使用，亦未持該系爭萬事達卡及白金卡至被上訴人之特約
    商店記帳消費，實乃其前夫紀宏彰未得其授權即冒名申辦上
    開信用卡，並持以消費；又其於被上訴人之催收人員以電話
    催收上開信用卡欠款時，固曾表明願先繳付若干數額，然此
    實係其不勝困擾下所為虛與委蛇之策，且其一方面亦念及與
    前夫紀宏彰間情誼，為免紀宏彰因此而招致刑事責任，一時
    心軟始於電話中與催收人員斡旋，故其於知悉遭前夫紀宏彰
    冒名申辦上開信用卡並持以消費而積欠上開債務後，從未曾
    向被上訴人表示要承擔前夫紀宏彰上開債務，茲被上訴人所
    提其與催收人員間之催收通聯紀錄錄音譯文，並不能證明其
    有承擔他人債務之意，被上訴人復未能舉證其有何以代理權
    授與前夫紀宏彰之行為，是被上訴人據以其應負授權人責任
    或承擔債務，請求命上訴人清償系爭萬事達卡及白金卡至94
    年2 月1 日止所累計之欠款，為無理由，自應駁回其訴，原
    審為被上訴人勝訴判決，自屬未合，應予廢棄原判決，駁回
    被上訴人在第一審之訴等語資為抗辯。於本院上訴聲明：
    (一)原判決廢棄。(二)駁回被上訴人在第一審之訴。
三、兩造不爭執之事實如下（94年度雄簡字第2556號卷第150 頁
    ，本院卷第24、25、121 、122 頁），並有系爭萬事達卡之
    申請書（本院卷第35、36頁）、系爭白金卡之申請書（本院
    卷第38頁）、系爭萬事達卡與白金卡之消費帳款債權明細報
    表（本院卷第5頁） 、高雄市政府交通局94年7 月4 日高市
    交停字第0940022364號函（內容係函覆本院有關上訴人在該
    局停車管理中心任職及相關工作地點，94年度雄簡字第2556
    號卷第117 頁）、高雄市政府交通局94年7 月15日高市交停
    字第0940024003號函（內容係函覆本院有關上訴人前夫紀宏
    彰在該局停車管理中心任職及相關工作地點，94年度雄簡字
    第2556號卷第125 頁）在卷可佐及證人即被上訴人之催收人
    員洪淑琪證述（94年度雄簡字第2556號卷第148 、149 頁）
    可憑，堪信為真實。
  (一)系爭萬事達卡及系爭白金卡之持卡人，至94年2 月1 日止，
    累計尚欠消費款155,300 元。
  (二)上訴人與紀宏彰原為夫妻，已於93年1 月8 日離婚，上訴人
    自79年11月起於高雄市停車管理中心任職，均從事路邊停車
    開單工作，從未在高雄市○○○路331 號地下停車場、凱族
    二路130 號地下停車場服勤，紀宏彰則曾在上開地點服勤，
    惟已於94年4 月8 日遭到解僱。
  (三)系爭萬事達卡及系爭白金卡申請書上之上訴人簽名，並非上
    訴人所親簽。
  (四)系爭萬事達卡及系爭白金卡並非上訴人申請及使用消費。
  (五)被上訴人之催收人員與上訴人間如附表一、二所示之催收通
    聯紀錄錄音譯文。
四、按「當事人主張有利於己之事實者，就其事實有舉證之責任
    。」，民事訴訟法第277 條前段定有明文；又按「由自己之
    行為表示以代理權授與他人，或知他人表示為其代理人而不
    為反對之表示者，對於第三人應負授權人之責任。」，民法
    第169 條前段亦有明文。查被上訴人主張其向上訴人告知上
    開信用卡所生欠款後，上訴人即向催收人員表明願先繳付15
    ,000 元 以示清償誠意，上訴人應係願意承擔該系爭萬事達
    卡及白金卡所生消費欠款之意，且上訴人亦應負表現代理之
    授權人責任等情，固據其提出附表一所示催收通聯紀錄錄音
    譯文為證，然為上訴人以前開情詞否認。是本件爭點為(一)上
    訴人有無承擔他人債務之意。(二)上訴人是否應負表現代理之
    授權人責任。
五、本院就本件兩造必要之爭點所為判斷如下：
  (一)上訴人有無承擔他人債務之意？
    被上訴人以上訴人業於電話中與催收人員斡旋上開信用卡所
    生欠款，並向催收人員表明願先繳付15,000元，而認上訴人
    有為他人承擔債務之意云云，固據被上訴人提出附表一所示
    催收通聯紀錄錄音譯文為證。然按民法第300 條所規定之債
    務承擔，係以移轉債務為其內容之契約。第三人與債權人間
    ，一經有此項契約之成立，其債務即移轉於第三人，該第三
    人乃因而加入既存的債務關係之內成為債務人。若僅約定為
    債務人履行債務，而自己仍立於既存的債務關係之外，並未
    成為債務人者，尚不能指為債務承擔，亦有最高法院77年度
    台上字第725 號判決可資參照。查系爭萬事達卡及系爭白金
    卡並非上訴人申請及使用消費，已為兩造所不爭執，則上訴
    人既未持該系爭萬事達卡及白金卡至被上訴人之特約商店記
    帳消費，其自非對被上訴人負有清償上開信用卡所生消費欠
    款義務之債務人，而係立於第三人之地位，先予敘明。又觀
    附表一所示通聯紀錄錄音譯文，其通話內容乃上訴人先與催
    收人員討論清償信用卡債務之方式，嗣經催收人員提議先向
    債權人清償15,000元，上訴人始允諾該部分提議；則上訴人
    既僅承諾代真正持上開信用卡消費之債務人清償15,000元，
    其僅係與催收人員約定為債務人履行部分債務而已，是揆諸
    前揭最高法院判決意旨，尚不能指為債務承擔。
  (二)上訴人是否應負表現代理之授權人責任？
    被上訴人以上訴人於知悉其遭人冒名申辦上開信用卡後，仍
    向催收人員表示願先繳付15,000元，而認上訴人知他人表示
    為其代理人而不為反對之表示，自應負表現代理之授權人責
    任云云，固有上訴人於94年1 月22日與催收人員間如附表一
    所示通話內容之譯文為證。然查上訴人早於94年1 月18日即
    在電話中向催收人員表示其始終未曾接獲被上訴人就上開信
    用卡之徵信確認電話，且指責被上訴人未予翔實徵信，應自
    行承擔遭冒辦盜卡之風險等情，有附表二所示通話內容譯文
    可憑，故被上訴人執附表一所示譯文即認上訴人應負表現代
    理之授權人責任，不足可採。又查系爭萬事達卡暨其消費明
    細帳單係郵寄至「高雄市新興區○○○路331 號地下停車場
    」，另系爭白金卡暨其消費明細帳單則係郵寄至「高雄市苓
    雅區○○○路130 號地下停車場」，此據被上訴人陳明在卷
    （94年度雄簡字第2556號卷第29、32頁）；而上訴人自79
    年11月起於高雄市停車管理中心任職，均從事路邊停車開單
    工作，從未在高雄市○○○路331 號地下停車場、凱族二路
    130 號地下停車場服勤之事實，業據高雄市政府交通局查覆
    在卷，且為兩造所不爭執，則前開信用卡卡片及帳單寄送地
    址既非上訴人之住居所或工作簽到處，自無證據證明上訴人
    知他人表示為其代理人而不為反對之表示。
六、綜上所述，被上訴人以上訴人表示願承擔他人債務，且知他
    人表示為其代理人而不為反對之表示，並提出附表一所示譯
    文，主張上訴人應清償系爭萬事達卡及白金卡所累計之欠款
    云云，尚乏證據證明而不足信實。上訴人抗辯其僅係在電話
    中與被上訴人之催收人員斡旋前夫紀宏彰債務，被上訴人所
    提附表一之通聯譯文不足證明其有承擔他人債務意思，亦無
    證據證明其應負表現代理之授權人責任，則被上訴人請求其
    應給付上開信用卡所生消費債務，為無理由等語，即屬可信
    。從而，被上訴人本於信用卡使用契約之法律關係提起本件
    之訴，請求上訴人給付系爭萬事達卡及白金卡所累計之欠款
    ，即屬無據，請求不應准許，自應駁回其訴。原審未及深究
    ，遽為被上訴人勝訴之判決，容有未洽。上訴意旨指摘原判
    決違誤，求為廢棄，為有理由。爰廢棄原判決，併改判如主
    文第2 項所示。
七、本件事證已臻明確，兩造其餘之攻擊防禦方法及舉證，核與
    判決結果不生影響，爰不一一論列，附此敘明。
八、據上論結，本件上訴為有理由，依民事訴訟法第436 條之1
    第3項 、第450 條、第78條，判決如主文。
中　　華　　民　　國　　96　　年　　11　　月　　29　　日
              民事第四庭  審判長法　官　黃國川
                                法　官　張茹棻
                                法　官　郭瓊徽
上正本係照原本作成。
本判決不得上訴。
中　　華　　民　　國　　96　　年　　11　　月　　29　　日
                                書記官  邱秋珍
附表一
┌──────────────────────────────────┐
│被上訴人之催收人員（以下簡稱催收）與上訴人（即被告）間之催收通聯紀錄│
│錄音譯文                                                            │
├──┬──────┬──────────────────┬─────┤
│編號│通 話 時 間 │   通      話     內     容         │備    註  │
├──┼──────┼──────────────────┼─────┤
│1   │94年1月22日 │催收：不好意思，我們今天有加班；孫小│94年度雄簡│
│    │上午10時05分│      姐，我們要通知您一聲，我們要請│字第2556號│
│    │至同日上午10│      您上台北來開庭喔！            │卷第49至52│
│    │時11分      │被告：到台北開庭？                  │頁        │
│    │            │催收：是的，因為您的信用卡卡款一直沒│          │
│    │            │      有處理喔！                    │          │
│    │            │被告：不過我確實也是有很大的困難啦！│          │
│    │            │      如果說你們要尋求法律途徑的話，│          │
│    │            │      那我也沒有辦法。              │          │
│    │            │催收：那到時候我們會聲請強制您的薪水│          │
│    │            │      抵扣三分之一唷！              │          │
│    │            │被告：那只有這樣子，不然怎麼辦！你們│          │
│    │            │      這樣子逼我也拿不出來阿！      │          │
│    │            │催收：孫小姐，您之前不是說是您先生用│          │
│    │            │      的嗎？                        │          │
│    │            │被告：那我先生那邊就是債務將近上千萬│          │
│    │            │      了阿！                        │          │
│    │            │催收：那他也沒辦法幫您處理就是了？  │          │
│    │            │被告；對啊！不然怎麼辦呢？          │          │
│    │            │催收：如果我們真的讓你還比較少的話，│          │
│    │            │      可以先處理多少？              │          │
│    │            │被告：我每個月，一個月兩三萬塊啦，然│          │
│    │            │      後小孩還要讀書呢！要怎麼辦？我│          │
│    │            │      一個月不只這些啦！不只這些阿，│          │
│    │            │      不是只有一家銀行也，十幾家銀行│          │
│    │            │      也。                          │          │
│    │            │催收：所以你們兩個現在都沒有辦法處理│          │
│    │            │      了？                          │          │
│    │            │被告：就是沒有辦法，你們可以調查嘛，│          │
│    │            │      我們一個月才賺多少錢哪！我覺得│          │
│    │            │      當初核卡你們也是，核卡的也太容│          │
│    │            │      易了啦！既然我們一個月兩三萬塊│          │
│    │            │      都那麼容易貸到錢。            │          │
│    │            │催收：孫小姐，當初如果沒有辦法還這麼│          │
│    │            │      多，就不應該刷這麼多，不是說現│          │
│    │            │      在用完還不出來，才跟我們說我們│          │
│    │            │      當初不應該借你這麼多錢。      │          │
│    │            │被告：當初也是說我還沒有離婚前，對不│          │
│    │            │      對？                          │          │
│    │            │催收：對啊，孫小姐.....             │          │
│    │            │被告：離婚協議好，是我先生辦的，但是│          │
│    │            │      我們有協議好他要幫我繳，但是現│          │
│    │            │      在變成有很大的困難阿！而我這邊│          │
│    │            │      也沒有辦法繳阿！              │          │
│    │            │催收：您先去籌籌看一萬五啦！        │          │
│    │            │被告：好啦..好好..                  │          │
│    │            │催收：所以說我希望您可以趕快先去籌一│          │
│    │            │      萬五千元，您欠了十五萬，我們只│          │
│    │            │      先讓您繳一萬五千元。          │          │
│    │            │被告：你們幾乎喔... 一萬五千元，然後│          │
│    │            │      陸陸續續都是... 這些有的沒有我│          │
│    │            │      真的是很大很大的困難也，你知道│          │
│    │            │      嗎？這一萬五來，隔兩天又是別家│          │
│    │            │      的又要，對不對。              │          │
│    │            │催收：孫小姐，我們已經幫您也讓步很多│          │
│    │            │      了，您想想看，您這期最低應繳金│          │
│    │            │      額累計下來快要二萬五了，我們只│          │
│    │            │      是先請您繳一萬五，還少了一萬塊│          │
│    │            │      讓您可以去補別的地方的帳款。  │          │
│    │            │被告：好啦！我盡量，我看看啦！我盡量│          │
│    │            │      那個啦！                      │          │
└──┴──────┴──────────────────┴─────┘
附表二
┌──────────────────────────────────┐
│被上訴人之催收人員（以下簡稱催收）與上訴人（即被告）間之催收通聯紀錄│
│錄音譯文                                                            │
├──┬──────┬──────────────────┬─────┤
│編號│通 話 時 間 │   通      話     內     容         │備    註  │
├──┼──────┼──────────────────┼─────┤
│1   │94年1 月18日│催收：孫小姐，你知道嗎？上次紀先生跟│94年度雄簡│
│    │下午6 時16分│      我們說他好像真的有問題已經繳不│字第2556號│
│    │至同日下午6 │      出來了。                      │卷第47至48│
│    │時20分      │被告：你們當初很奇怪也。當初辦的時候│頁        │
│    │            │      為什麼都沒有求證我本人呢？奇怪│          │
│    │            │      ！                            │          │
│    │            │催收：我不曉得，因為紀先生說...。   │          │
│    │            │被告：你們用我的名字，為什麼都不來求│          │
│    │            │      證我勒？你們用這個也太大，也太│          │
│    │            │      容易了吧？                    │          │
│    │            │催收：孫小姐，可是紀先生說您也有用到│          │
│    │            │      這張卡片喔？                  │          │
│    │            │被告：沒有，我沒有用，我一毛錢都沒有│          │
│    │            │      用到。                        │          │
│    │            │催收：孫小姐我們都會打電話給本人作照│          │
│    │            │      會的。                        │          │
│    │            │被告：沒有一家銀行來跟我講的勒，奇怪│          │
│    │            │      勒！你們這樣對嗎？你們也要負點│          │
│    │            │      責任喔。                      │          │
│    │            │催收：孫小姐可是我們當初辦的話，絕對│          │
│    │            │      一定會有電話照會。            │          │
│    │            │被告：沒有！都沒接到！              │          │
└──┴──────┴──────────────────┴─────┘
